最高法院刑事判決　　　　　　　　　 111年度台上字第1447號
上　訴　人　林靜女
上列上訴人因偽造文書等罪案件，不服臺灣高等法院臺南分院中
華民國110年11月18日第二審判決（109年度上訴字第1041號，起
訴案號：臺灣臺南地方檢察署 107年度偵字第1571號），提起上
訴，本院判決如下：
    主  文
上訴駁回。
    理  由
壹、偽造文書（即原判決犯罪事實二）部分：
一、按刑事訴訟法第377 條規定，上訴於第三審法院，非以判決
    違背法令為理由，不得為之。是提起第三審上訴，應以原判
    決違背法令為理由，係屬法定要件。如果上訴理由書狀並未
    依據卷內訴訟資料，具體指摘原判決不適用何種法則或如何
    適用不當，或所指摘原判決違法情事，顯與法律規定得為第
    三審上訴理由之違法情形，不相適合時，均應認其上訴為不
    合法律上之程式，予以駁回。
二、本件原審審理結果，認定上訴人林靜女有其犯罪事實（下稱
    犯罪事實）二所載偽造文書、違反商業會計法各犯行明確，
    因而撤銷第一審該部分科刑之判決，改判仍依想像競合犯，
    從一重論處上訴人如其附表（下稱附表）三所示犯行使偽造
    私文書 3罪刑，並諭知沒收，已載敘其調查證據之結果及憑
    以認定各該犯罪事實之心證理由。
三、上訴意旨略以：其所犯偽造文書犯罪事實同一，應以一罪論
    ，且原判決未審酌其為初犯，因債務糾葛、稅務憑證問題，
    有不得已苦衷，量刑違法。
四、行為基於單一犯意，於同時、同地或密切接近之時地實行數
    行為，侵害同一之法益，各行為之獨立性極為薄弱，依一般
    社會健全觀念，在時間差距上，難以強行分開，在刑法評價
    上，以視為數個舉動之接續施行，合為包括之一行為予以評
    價，較為合理者，始屬接續犯，而為包括之一罪。然若客觀
    上有先後數行為，主觀上基於一個概括之犯意，逐次實行而
    具連續性，其每一前行為與次行為，依一般社會健全觀念，
    在時間差距上，可以分開，在刑法評價上，各具獨立性，每
    次行為皆可獨立成罪，縱構成同一之罪名，亦應依數罪併罰
    之例予以分論併罰。上訴人所犯前揭行使偽造私文書各犯行
    ，其偽造之文書不同，依一般社會觀念，時間差距上明顯可
    區隔，在刑法評價上各具獨立性，難謂係一個行為之持續動
    作，原判決因認係基於不同犯意而分別為之，無接續犯之適
    用，應予以分論併罰，揆諸上開說明，並無不合。
五、刑之量定，係實體法上賦予法院得依職權自由裁量之事項，
    苟已以行為人之責任為基礎，並斟酌刑法第57條各款所列情
    狀，在法定刑度內，酌量科刑，無偏執一端，致明顯失出失
    入情形，即不得任意指摘為違法，以為第三審上訴之理由。
    原判決就上訴人所犯上揭 3罪，已綜合審酌刑法第57條科刑
    等一切情狀，在罪責原則下適正行使其量刑之裁量權，量處
    所示之刑，核其量定之刑罰，已兼顧相關有利與不利之科刑
    資料，客觀上並未逾越法定刑度，亦與罪刑相當原則無悖，
    難認有濫用其裁量權限之違法情形。
六、依上所述，上訴意旨，無非係對原判決已說明論駁之事項再
    事爭辯，或單純就前述量刑裁量權之合法行使，徒以自己說
    詞，任意指為違法，難謂已符合首揭法定之上訴要件，應認
    其此部分之上訴為不合法律上之程式，予以駁回。又本件既
    從程序上駁回上訴人之上訴，其請求本院從輕量刑，自無從
    審酌，附此敘明。
貳、業務侵占（即犯罪事實一）部分：
一、按上訴得對於判決之一部為之；未聲明為一部者，視為全部
    上訴，修正前刑事訴訟法第348條第1項定有明文。本件上訴
    人對原判決不服，提起上訴，未聲明為一部上訴，依前開規
    定，應視為全部上訴。又第三審上訴書狀，應敘述上訴之理
    由，其未敘述者，得於提起上訴後20日內補提理由書於原審
    法院，已逾上述期間，而於第三審法院未判決前仍未提出上
    訴理由書狀者，第三審法院應以判決駁回之，刑事訴訟法第
    382條第1項、第395條後段規定甚明。
二、本件上訴人就犯罪事實一違反商業會計法部分，不服原判決
    依想像競合犯，從一重論以其附表二所示犯業務侵占 9罪刑
    （均想像競合犯商業會計法第71條第 3款偽造會計憑證罪）
    ，於民國 110年12月18日提起上訴，並未敘述理由，迄今逾
    期已久，於本院未判決前仍未提出，依上開規定，其上揭違
    反商業會計法部分之上訴自非合法，應予駁回。又裁判上一
    罪案件，其重罪不得上訴於第三審法院，而輕罪得提起上訴
    時，依審判不可分之原則，其重罪之上訴亦不受限制，而第
    三審法院對重罪部分應併予審判，係指該輕罪部分經提起合
    法上訴時，始有其適用。如輕罪部分之上訴為不合法，法院
    既應從程序上駁回而無從為實體上判決，則不得上訴第三審
    之重罪部分，自亦無從適用審判不可分之原則，併為實體上
    審判。本件上訴人對前揭輕罪之違反商業會計法部分所提起
    之第三審上訴，既屬不合法而應從程序上予以駁回，則與之
    有裁判上一罪關係之重罪業務侵占部分之上訴，原判決係相
    同第一審論以刑法第 336條第 2項之罪，核屬刑事訴訟法第
    376條第 1項第3款所列不得上訴於第三審法院之案件，自亦
    無從為實體上之審判，應併從程序上駁回。
據上論結，應依刑事訴訟法第395條，判決如主文。
中    華    民    國   111    年    3     月    16    日
                  刑事第九庭審判長法  官  段  景  榕  
                                  法  官  鄧  振  球  
                                  法  官  楊  力  進  
                                  法  官  汪  梅  芬  
                                  法  官  宋  松  璟  
本件正本證明與原本無異
                                  書記官
中    華    民    國   111    年    3     月    23    日